【裁判字號】    97,訴,684
【裁判日期】    971106
【裁判案由】    進口貨物核定完稅價格
【裁判全文】
臺北高等行政法院判決
                                       97年度訴字第684號
                              .
原      告  美商．大溪地諾麗國際行銷股份有限公司台灣分公
            司
代  表  人  甲○○
訴訟代理人  黃台芬律師
            陳凱君律師
            蔡胥捷律師（兼送達代收人）
被      告  財政部基隆關稅局
代  表  人  呂財益（局長）
訴訟代理人  丙○○
            乙○○
上列當事人間因進口貨物核定完稅價格事件，原告不服中華民國
97年1 月17日台財訴字第09600528790 號訴願決定（案號：第00
000000號），提起行政訴訟，本院判決如下：
    主  文
原告之訴駁回。
訴訟費用由原告負擔。
    事實及理由
一、原告起訴後，被告代表人變更為呂財益，是新任代表人具狀
    聲明承受訴訟，核無不合，應予准許，合先敘明。
二、事實概要：原告於民國（下同）95年11月6 日及12月12日委
    由翊原報關有限公司向被告報運進口美國產製大溪地諾麗果
    汁等2 批（進口報單號碼：第AW/BC/95/WN57/6250號、第AW
    /BC/95/WS98/6250號），經依關稅法第18條第2 項規定，准
    原告繳納相當金額之保證金，先行驗放，事後再加審查。嗣
    財政部關稅總局驗估處查核原告（MORINDA INTERNATIONAL.
    ,INC.,TAIWAN BRANCH ）與供應商（TAHTITAN NONI INTER-
    NATIONAL,INC. ）同屬美國MORINDA INC.USA 集團之子公司
    ，買賣雙方具有特殊關係，惟不影響交易價格。另參據駐洛
    杉磯台北經濟文化辦事處商務組（下稱洛杉磯辦事處），檢
    送國外發貨人與原告之"TRADEMARK/TRADENAME LICENSING
    AGREEMENT"（商標權利金合約）"LICENSING AND SALES
    AGREEMENT （BUSINESS KNOW-HOW ）" （銷售技術權利金合
    約）及"INFORMATION TECHNOLOGY SOFTWARE LICENSING
    AGREEMENT"（資訊軟體權利金合約）等查證結果，除原申報
    價格外，原告確須支付該3 項權利金，乃依關稅法第29條第
    3 項第3 款之規定，按商品點數QV（QUALIFYING VALUE）值
    之1%、5%、1%分別加計「商標權利金」、「銷售技術權利金
    」及「資訊軟體權利金」核估完稅價格，被告爰據以增估補
    稅，分別以96年4 月2 日基普五補字第0960030144號及同年
    4 月26日基普五補字第0960030188號函檢附稅款繳納證通知
    原告補繳稅費新台幣（下同）893,344 元及784,868 元。原
    告不服，申請復查未獲變更，提起訴願亦遭決定駁回，遂提
    起行政訴訟。
三、原告起訴主張：
  (一)按關稅法第2 條及第29條規定可知，關稅為進口稅，進口時
    應付或實付之價格，始為關稅之課徵基礎，關稅法第29條第
    2 項第3 款所指「交易條件」即應為進口交易條件。依銷售
    技術權利金及資訊軟體權利金合約可知系爭權利金係依1%產
    品淨銷售額計算，又淨銷售額係指，在任何期間依被授權者
    銷售產品之數量乘以售價，減除營業稅等銷售時可能產生的
    稅賦（考慮稅額退回）後之數字。依營業稅法第20條規定，
    營業稅須以關稅完稅價格為計算基礎，則系爭權利金需至關
    稅計算完畢得出營業稅額，並據以計算出淨銷售額後，始能
    得知最後金額，故於進口時，實無從計算出系爭權利金之金
    額。系爭權利金既無法先於關稅而為計算，表示授權者非以
    支付權利金作為允許進口之交易條件。又依論理法則及經驗
    法則，若約定系爭權利金為進口之交易條件，自不論其後銷
    售量多寡，均就所有進口數量收取權利金，以避免因進口後
    貨品未賣出或毀損，而無從收取權利金。惟系爭權利金契約
    卻就已進口但未賣出之商品，約定無須支付權利金，顯見當
    事人間並無以支付權利金作為進口系爭貨物之交易條件之意
    思。故將支付系爭權利金作為進口條件，絕非訂約雙方之真
    意，依關稅法前開規定，系爭權利金自不得列入關稅之完稅
    價格。被告將關稅課徵客體擴及於「境內銷售」時之經濟價
    值，顯與關稅法第29條規定不符，且被告於進口時，先假設
    系爭貨物事後銷售之銷售價、淨銷售價及銷售數量等租稅事
    實之發生，課徵原告於銷售時始須支付之權利金，亦有違租
    稅法律主義。
  (二)依原告財務長之聲明可知，非所有子公司或關係企業均有直
    銷業務，亦非支付權利金始得銷售系爭產品，如關係企業在
    全球各地經營大溪地諾麗咖啡店（餐廳）販賣系爭貨物，因
    不需要直銷業務Know-How，則未簽訂銷售權利金合約。故無
    論係原告之關係企業或子公司，均得以不支付系爭權利金之
    方式銷售系爭貨品，原告就系爭貨物進口後欲如何銷售有選
    擇自由。
  (三)世界貿易組織World Trade Organization（下稱WTO ）暨其
    他國家規定：
    1.按「1994年關稅及貿易總協定第7 條執行協定」（Agree-
      ment on Implementation of Article VII of the Gene-
      ral Agreement on Tariffs and Trade 1994 ，下稱GATT
      第7 條協定）第1 條解釋內容1.(b) 稱買方為自己利益（
      即使係與賣方以合約訂定）所為與推廣銷售進口貨物之行
      為，其所發生之費用，不視為完稅價格之一部分。第8 條
      1.( c) 2. 附註亦明定買方為取得經銷或銷售進口貨物之
      權利所支付費用，如非出口銷售貨物至進口國之條件時，
      不應加計至進口貨物實付或應付價格內。故買方為取得經
      銷或銷售進口貨物之權利所支付費用，是否應加計至進口
      貨物實付或應付價格內，以該費用是否為出口銷售該進口
      貨物至進口國之銷售條件而定。
    2.原告進口系爭貨物所支付之貨物價格及系爭Information
      Technology Software 及Business Know How 之費用，與
      出口人出口至韓國之計價結構與方法，與出口人出口至台
      灣，完全相同。該2 項權利金經韓國關稅局審議，已作成
      認定其「不屬關稅法課徵關稅範圍之權利金」之決議。
    3.出口人出口至禁止直銷之國家，如中國大陸，則採一般零
      售方式銷售系爭進口商品，進口商無須支付資訊軟體權利
      金及銷售技術權利金之費用予出口人，然其貨物價款與出
      口至台灣相同或更低。如資訊軟體權利金及銷售技術權利
      金，確為進口系爭貨物必要支付費用，則出口至中國大陸
      時，即應以灌入貨品單價之方式間接收取，惟原告進口系
      爭貨物之價格，卻較中國大陸進口商之進價高，顯證資訊
      軟體權利金、商標權利金及銷售技術權利金非原告進口系
      爭貨物之必要支付費用。
    4.系爭3 項權利金於GATT第7 條協定認定不屬關稅課徵標的
      ，美國海關規定及韓國海關亦皆認定不需課徵關稅。前揭
      國際慣例與認定標準，與我國關稅法之原則，亦無衝突。
      關稅法雖未就權利金之關稅課稅細項部分，訂定如美國及
      韓國海關之判別標準，然其立法意旨並無相悖，被告誤解
      其意，擴張解釋法律條文且增加人民稅賦負擔。
  (四)系爭貨物進口價格為每箱22.6美金，縱應加計7%之權利金，
    其金額亦應為進品貨價之7%，即每箱1.582 美金。被告雖稱
    該3 項權利金係系爭貨物之交易條件，復以原告於本國境內
    販售系爭貨物之銷售售價120 美金，計算加計系爭權利金之
    關稅金額，被告所持加計關稅之理由，與其計算加計關稅之
    金額，其基礎相互扞挌，顯不合理。爰為聲明請求撤銷訴願
    決定及原處分（含復查決定）。
四、被告則以：
  (一)查原告與其母公司為國際知名之直銷公司，於全世界皆以直
    銷系統銷售系爭大溪地諾麗果汁及其相關產品，故該「直銷
    系統」為銷售系爭貨物之必要條件。原告進口系爭貨物之目
    的為在中華民國境內以「直銷系統」銷售，故支付系爭3 項
    權利金為與國外母公司交易之必要條件，如不支付系爭3 項
    權利金，則購買系爭貨物之交易即無法完成，故系爭3 項權
    利金與進口貨物相關，亦為交易條件，且未包括於實付或應
    付價格內，依據關稅法第29條第2 項、第3 項及同法施行細
    則第12條第2 項規定，自應計入完稅價格課徵關稅。
  (二)按GATT第7 條協定第1 條解釋內容1.（b ）：「‧‧‧又如
    買方為自己利益從事與進口貨物有關之行銷活動‧‧‧則因
    此所發生之費用，仍不得包括於完稅價格中‧‧‧。」所稱
    費用係指進口人為促銷進口貨物所為在國內之行銷活動，因
    而發生之費用，此與本案中支付權利金以作為購買系案貨物
    之交易條件不同。另查該執行協定第8 條註釋第1 項（c ）
    款2.：「買方為經銷或轉售進口貨物之權利所支付之費用，
    若非為該貨物銷售至輸入國之交易條件之一，則不得加計於
    進口貨物之實付或應付價格內。」惟本案支付系爭3 項權利
    金既屬完成系爭貨物交易所需具備之條件，依該項註釋暨關
    稅法第29條第3 項及同法施行細則第12條第2 項之規定，自
    應計入完稅價格。至所稱韓國關稅局依該國關稅法之決議，
    核與我國海關依關稅法所為之決定無涉。另原告已自承中國
    大陸因受法令限制，故其銷售方式與其餘國家不同，以其作
    為比較，類比不當，亦與本案核定完稅價格無關。
  (三)查系爭「商標權利金」為商標專用權，另「銷售技術權利金
    」及「資訊軟體權利金」為營業秘密法所稱之營業秘密，三
    者皆屬關稅法施行細則第12條第2 項所規定之權利金。又支
    付系爭3 項權利金為完成系爭貨物交易之交易條件，則本案
    依關稅法第29條第3 項將系爭3 項權利金計入完稅價格適法
    合理，亦與GATT第7 條協定之規定相符，並無悖離國際慣例
    情事。
  (四)查原告除貨價每箱22.6美金外，尚需支付「銷售技術權利金
    」5%、「商標權利金」1%及「資訊軟體權利金」1%權利金相
    關費用，原告於每月需依其銷售淨額（NET SALES ）給付母
    公司（MORINDA INC.）百分比不等之權利金。另依3 份合約
    ，原告需依其銷售淨額支付系爭3 項權利金，故銷售價格為
    本案權利金之核價基準。參據原告所稱大溪地諾麗果汁，於
    本國境內販售銷售貨價為120 美金為例，則系爭3 項權利金
    合計為8.4 美金（120 ×7%），原告所稱按進口價格22.6美
    金×7%即每箱1.582 美金，顯係誤解所致等語，資為抗辯。
    並聲明求為判決駁回原告之訴。
五、兩造爭點在於：原告就系爭貨物支付之銷售技術權利金、資
    訊軟體權利金及商標權利金是否與進口貨物有關，且為交易
    條件，而應予加計核估完稅價格？經查：
  (一)按「從價課徵關稅之進口貨物，其完稅價格以該進口貨物之
    交易價格作為計算根據。」「前項交易價格，指進口貨物由
    輸出國銷售至中華民國實付或應付之價格。」「進口貨物之
    實付或應付價格，如未計入下列費用者，應將其計入完稅價
    格：‧‧‧三、依交易條件由買方支付之權利金及報酬。‧
    ‧‧」「本法第29條第3 項第3 款所稱權利金及報酬，指為
    取得專利權、商標專用權、著作權及其他以立法保護之智慧
    財產權所支付與進口貨物有關之價款。但不包括為取得於國
    內複製進口貨物之權利所支付之費用。」為關稅法第29條第
    1 項、第2 項、第3 項第3 款及同法施行細則第12條第2 項
    所明定。
  (二)對於核定完稅價格有爭議時，除依關稅法第29條第1 項、第
    2 項、第3 項第3 款、關稅法施行細則第12條第2 項相關規
    定認定外，並參考GATT第7 條協定原則，及世界關務組織（
    WCO ）關稅估價技術委員會發行之相關資料辦理，依GATT第
    7 條協定第8 條1.(C) 規定，依交易條件由買方直接或間接
    支付與該進口貨物有關之權利金及報酬，應計入完稅價格之
    內，此亦為財政部86年7 月14日台財關字第860182998 號函
    所明釋。
  (三)我國關稅法並未針對權利金之關稅課稅細項部分訂定如美國
    海關與韓國海關所訂定之判別標準，是系爭權利金是否為本
    件進口貨物之交易條件，自應以契約（即CONTRACT）或合約
    、協議（即AGREEMENT ）為準。經查本件原告與MORINDA 公
    司所訂立之資訊軟體權利金合約第3 頁記載「2.5Royalties.
    As compensation for the exclusive licenses qranted
    pursuant to the terms of this Agreement ,Licensee
    will pay to MI a royalty equal to one percent(1.0%)
    of its Net Sales of Products, ‧‧‧」等字樣，且在
    MORINDA 公司與原告所訂立之商標權利金合約約定「2.5
    Royalties .As compensation for the exclusive licenses
    qranted pursuant to the terms of this Agreement,Lic-
    ensee will pay to MI a royalty equal to one percent(
    1.0%) of its Net Sales of Prodcuts, ‧‧‧」等字樣，
    又銷售技術權利金合約內容第4 頁亦明載「2.7 License
    Fee. As compensation for the licenses granted pursu-
    ant to the terms of this Agreement, Licensee will
    pay to MI a license fee equal to five percent(5.0%)
    of its Territory during the term of the Agreement.」
    等字樣，可知原告自國外進口系爭貨物，須依上開合約內容
    支付相關權利金，亦即商標權利金為1%、資訊軟體權利金為
    1%及銷售技術權利金為5%無訛。
  (四)經核"LICENSING AND SALES AGREEMENT（BUSINESS KNOW-HOW
    ）" （銷售技術權利金合約）第1 頁已述明「銷售技術權利
    金」屬Licensed Property ，另依第2 頁1.12所載「License
    Property」shall mean the Independent Distributor Ne-
    twork,the Distributor List,the Marketing Compensation
    Plan, the Copyright,and the associated Know-how.而
    "INFORMATION TECHNOLOGY SOFTWARE LICENSING AGREEMENT"
    （資訊軟體權利金合約）第1 頁亦述明所付「資訊軟體權利
    金」指substantial and valuable computer operating
    systems, information technology, software expertise,
    management systems know-how and other software and
    intellectual property 。至於"TRADEMARK /TRADENAME
    LICENSING AGREEMENT 」（商標權利金合約）第3 頁2.1 亦
    載明「Grant of Exclusive License.MI hereby grants to
    Licensee an exclusive license and right to use，the
    Licensed Marks and Names in the Territory ，provided
    that all such uses will comply ino all material
    respects with the terms of this Agreement.」故本件之
    銷售技術、資訊軟體及商標均屬法律所保護之智慧財產權客
    體，原告即因使用他人之該項智慧財產權而支付權利金。
  (五)觀諸原告之總公司即MORINDA公司於西元2004年6月11日致我
    國駐洛杉磯代表處之信函所載「．．．These same agreem-
    ents have been established with all of our subsidia-
    ry companies.．．．」等語可知，原告與MORINDA公司所訂
    立之系爭資訊軟體授權合約、銷售技術授權合約及商標授權
    合約均與全世界MORINDA公司所有相關企業之合約內容皆係
    同一，即系爭貨物於全世界均係以直銷方式販售，應可確定
    。參以原告僅採用該直銷方式銷售系爭進口貨物，並按淨銷
    售額計價暨支付上開權利金，別無其他批發零售方式，益徵
    原告所稱無須以該種直銷方式銷售系爭進口貨物云云，顯與
    事實不符，委無可採。原告雖稱尚有關係企業在全球各地經
    營大溪地諾麗咖啡店（餐廳）販賣大溪地諾麗果汁等系爭產
    品，但其究非在一般市場上零售，原告空言其除直銷方式外
    ，尚有以其他方式銷售系爭進口貨物，迄未舉證以實其說，
    自難信其所言實在。
  (六)查原告係從事直銷業務之公司，系爭貨物進口後，依國外母
    公司之規定，皆須以直銷系統販售，可見銷售技術權利金及
    資訊軟體權利金之支付，係為結合進口貨物及進口人之直銷
    型態，而於中華民國境內以直銷方式售出，如不支付，系爭
    貨物仍不得以一般批發、零售方式售出，則原告即無進口系
    爭貨物之必要。又原告以直銷系統販售系爭貨物須使用國外
    母公司MORINDA 商標，是本件如不支付銷售技術權利金、資
    訊軟體權利金及商標權利金，系爭貨物之交易即無法完成，
    故該3 項權利金顯與系爭進口貨物有關，且為交易條件。亦
    即原告既僅得依其與MORINDA 公司所訂立之資訊軟體授權合
    約、商標授權合約及銷售技術授權合約販售系爭進口貨物，
    是其取得販售之權利顯為必要條件，殆無疑義。至於採銷售
    額之百分比計算權利金或採進口數量計算權利金，僅為權利
    金計算方式之選擇，對於系爭權利金與進口貨物有關且為交
    易條件之實質並無影響。是被告以關稅係屬過境稅，依原告
    系爭應付實付之交易價格制度係按淨銷售額計算支付權利金
    ，認系爭貨物之完稅價格除所有進口之一切成本外，應加計
    系爭權利金，即非無據，所為核定自無違反租稅公平原則及
    法律保留原則可言。至原告所稱美國海關、韓國海關訂定之
    判別標準等節，與我國海關所訂定之判別標準無涉，尚不能
    執為有利於原告之證明，併此敘明。
  (七)綜上所述，原告主張均無可採。從而被告以原告就系爭貨物
    支付之銷售技術權利金、資訊軟體權利金及商標權利金，與
    進口貨物有關且為交易條件，予以加計增估完稅價格，通知
    原告補繳稅費893,344 元及784,868 元之處分，並無違誤，
    復查決定及訴願決定遞予維持，揆諸首開規定，亦無不合。
    原告徒執前詞，訴請撤銷，為無理由，應予駁回。
  (八)兩造其餘陳述於判決結果不生影響，無庸一一論列，併予敘
    明。
據上論結，本件原告之訴為無理由，爰依行政訴訟法第98條第1
項前段，判決如主文。
中    華    民    國    97    年    11    月     6     日
                    臺北高等行政法院第三庭
                              審判長法  官  姜  素  娥
                                    法  官  陳  心  弘
                                    法  官  楊  莉  莉
上為正本係照原本作成。
如不服本判決，應於送達後20日內，向本院提出上訴狀並表明上
訴理由，如於本判決宣示後送達前提起上訴者，應於判決送達後
20日內補提上訴理由書（須按他造人數附繕本）。
中    華    民    國    97    年    11    月     6     日
                                    書記官  林  俞  文


司法院資訊處製作；財團法人民間司法改革基金會備份。
